臺灣臺北地方法院民事判決　　　　　　　　　　　　　九十三年度訴字第一一三號
　　原　　　告　乙○○
　　被　　　告　甲○○
右當事人間請求侵權行為損害賠償事件，本院於中華民國九十三年三月十一日言詞辯
論終結，判決如左：
    主      文
被告應給付原告新台幣萬貳仟佰拾陸元，及自民國九十二年八月七日起至清償
日止，按年息百分之五計算之利息。
原告其餘之訴駁回。
訴訟費用由被告負擔百分之三；餘由原告負擔。
本判決原告勝訴部分得假執行。但被告如以新台幣萬貳仟佰拾陸元為原告預供
擔保，得免為假執行。
原告其餘假執行之聲請駁回。
    事      實
甲、原告方面：
一、聲明：
（一）被告應給付原告新台幣（下同）九十八萬四千六百七十二元。
（二）願供擔保，請准宣告假執行。
二、陳述：
（一）被告於民國九十一年七月三十一日五時三十分，駕駛車牌號碼六Ｃ四六一號營
      業小客車，沿台北市○○○路○段一百八十七巷由東往西方向行駛，行經敦化
      南路一段與該路段一百九十巷之交岔路口時，本應注意車前狀況並隨時採取必
      要之安全措施，竟疏未注意，因超速闖紅燈，適有原告騎乘車牌號碼ＢＪＫ四
      七六號重型機車，沿敦化南路一段由北往南方向行駛至該處，遇此突發狀況雙
      方煞閃不及發生擦撞，原告騎乘機車之右前車頭撞及被告所駕駛之上開計程車
      右後車尾，致原告人車倒地後受有下巴開放性撕裂傷八公分、合併上下顎骨骨
      折、牙齒脫落四顆、雙側顴骨骨折等傷害。且被告之過失行為，與原告之傷害
      間，顯有相當因果關係。則被告自應依侵權行為之法律關係，對原告負擔損害
      賠償之責任。而原告因本件傷害，被送至台大醫院急診治療後住院，隨即於同
      年八月六日接受手術，直至同年月十九日出院，原告為此支出已扣除全民健康
      保險給付之醫療費用，共六萬四千六百七十二元。另原告所受上開傷害，經醫
      師診斷估計尚須接受正顎手術，費用需二十萬元，牙齒矯正費用需十萬元，植
      牙手術費用需三十二萬元，整型手術費用三十萬元；上述費用合計九十八萬四
      千六百七十二元。爰依侵權行為之法律關係，請求判如原告聲明所示。
（二）對被告抗辯所為之陳述：被告抗辯事故發生前，曾快速閃避原告，且原告有違
      反號誌管制、超速等情形云云，惟依道路交通規則相關規定，支幹道車輛應讓
      主幹道車輛先行，左方車應禮讓右方車先行，如原告係闖紅燈行駛，會有左顧
      右盼觀察情形，則必然會察覺被告車輛之位置。事實上，原告行進方向正值綠
      燈號誌，完全沒有察覺被告駕駛前開計程車之出現，即與被告駕駛之前開計程
      車發生擦撞，可見被告係闖紅燈通過該路口，且被告係在看見原告後加速通過
      該路口，以致擦撞後對原告產生嚴重傷害結果。又被告辯稱原告騎乘機車有很
      長之煞車痕云云，但依鑑定結果及現場圖，事故現場並無很長之煞車痕，被告
      執此抗辯，顯不足取。
三、證據：提出診斷證明書一份、醫藥費用收據十四份為證。
乙、被告方面：
一、聲明：原告之訴及假執行之聲請均駁回；如受不利之判決，願預供擔保，請准宣
    告免為假執行。
二、陳述：
（一）被告固然於前開時間、地點，駕車與原告之機車擦撞，惟前開肇事地點共設有
      快慢車道十道之多，如欲由敦化南路一段一百八十七巷至一百九十巷穿越行駛
      ，如非遵守燈號管制前進，斷無安全通過之可能。而原告於警訊筆錄中陳稱，
      其當時車速僅約時速十八公里至十九公里，則原告於本件事故發生時，絕對足
      以及時煞車停止，但審視本件車禍之相關警訊筆錄及現場圖，肇事地面留有一
      點六公尺之機車刮地痕及一點一公尺煞車痕，以此相互印證，原告應有違反號
      誌管制及超速之事實。另被告所駕駛之前開計程車，車體受損之右後車尾燈內
      ，尋獲原告脫落之牙齒二顆，與前述地面痕印配合研判，應係原告超速下緊急
      煞車發生失控，原告身體向前衝撞時，其下巴撞到被告駕駛之前開計程車後燈
      所致，依常理判斷，前進行駛車輛之撞擊點應在前方，而被告駕駛之車輛受損
      係右後方車尾燈，顯見原告所述顛倒事實。又原告騎乘機車欲穿越肇事巷口，
      該巷道路寬度僅約八公尺之寬，依其車速無法及時煞住車身，致原告身體衝前
      之事實，均足以證明原告係違反交通號誌。
（二）被告於發現原告之衝撞行動後，隨即採取加速閃避舉措，極力避免發生交通事
      故，然台北市行車事故鑑定委員會基於原告所受之傷害，竟以被告未注意車前
      動態之鑑定意見作為結論，令被告難以信服。如原告因身體撞及被告之右前側
      車體，勢必受到更嚴重傷害，顯見鑑定委員之意見，不足取信於眾。
（三）又被告實已盡到注意義務，肇事後本諸道義情懷，除應有之探慰外，並竭盡所
      能以現金十萬元聊表歉意，卻遭原告拒絕，被告駕駛計程車收入微薄，爰引信
      賴原則，被告自無過失責任可言。
三、證據：提出道路交通事故調查報告書一份、照片六張為證。
丙、本院依職權調閱本院九十二年交易字第三八○號刑事卷宗、台灣高等法院九十二
    年度交上易字第五七八號刑事卷宗。
    理      由
甲、得心證之理由：
一、原告起訴主張：被告於九十一年七月三十一日五時三十分，駕駛前開計程車，沿
    台北市○○○路○段一百八十七巷由東往西方向行駛，行經敦化南路一段與該路
    段一百九十巷之交岔路口時，本應注意車前狀況並隨時採取必要之安全措施，竟
    疏未注意，因超速闖紅燈，適有原告騎乘車前開機車，沿敦化南路一段由北往南
    方向行駛至該處，遇此突發狀況雙方煞閃不及發生擦撞，原告騎乘機車之右前車
    頭撞及被告所駕始之上開計程車右後車尾，致原告人車倒地後受有下巴開放性撕
    裂傷八公分、合併上下顎骨骨折、牙齒脫落四顆、雙側顴骨骨折等傷害。且被告
    之過失行為，與原告之傷害間，顯有相當因果關係。則被告自應依侵權行為之法
    律關係，對於原告負擔損害賠償之責任。而原告因本件傷害，被送至台大醫院急
    診治療後住院，隨即於同年八月六日，接受手術，直至同年月十九日出院，原告
    為此支出已扣除全民健康保險給付之醫療費用，共六萬四千六百七十二元。另原
    告所受上開傷害，經醫師診斷估計尚須接受正顎手術費用需二十萬元，牙齒矯正
    費用需十萬元，植牙手術費用需三十二萬元，整型手術費用三十萬元；上述費用
    合計九十八萬四千六百七十二元。爰依侵權行為之法律關係，請求判如原告聲明
    所示等語。
二、被告則以：被告固然於前開時間、地點，駕車與原告之機車發生擦撞，惟前開肇
    事地點共設有快慢車道十道之多，如欲由敦化南路一段一百八十七巷至一百九十
    巷穿越行駛，如非遵守燈號管制前進，斷無安全通過之可能，是被告並無違反號
    誌管制及超速之情事。另原告在警訊筆錄中陳稱，其當時車速僅約時速十八公里
    至十九公里，則原告於本件事故發生時，足以及時煞車停止，但審視本件車禍之
    相關警訊筆錄及現場圖，肇事地面留有一點六公尺之機車刮地痕及一點一公尺煞
    車痕，以此相互印證，原告應有違反號誌管制及超速之事實。另被告所駕駛之前
    開計程車，車體受損之右後車尾燈內，尋獲原告脫落之牙齒二顆，與前述地面痕
    印配合研判，應係原告超速下緊急煞車發生失控，原告身體向前衝撞時，其下巴
    撞擊被告駕駛之前開計程車後燈所致，依常理判斷，前進行駛車輛之撞擊點應在
    前方，而被告駕駛之車輛受損係右後方車尾燈，顯見原告所述顛倒事實。又原告
    騎乘機車欲穿越肇事巷口，該巷道路寬度僅約八公尺之寬，依其車速無法及時煞
    辯。
三、兩造不爭執之事實：
（一）原告主張被告於前開時間、地點，駕駛前開計程車，與原告騎乘之前開機車發
      生擦撞，原告受有下巴開放性撕裂傷八公分、合併上下顎骨骨折、牙齒脫落四
      顆、雙側顴骨骨折等傷害之事實，業據其提出診斷證明書一份為證，亦為被告
      所自認，堪信為真實。
（二）又原告主張其因本件傷害，被送至台大醫院急診治療後住院，隨即於同年八月
      六日接受手術，直至同年月十九日出院，原告為此支出已扣除全民健康保險給
      付之醫療費用，共六萬四千六百七十二元之事實，復據其提出醫藥費用收據十
      四份為證，且為被告所不爭執，亦堪信為真實。
四、兩造爭執之爭點：
    至原告另主張被告駕車行經前開地點，除疏未注意車前狀況外，更超速、闖紅燈
    ，致與原告騎乘之前開機車發生擦撞，使原告受有前開傷害，被告應依侵權行為
    之法律關係，對於原告負擔損害賠償責任之部分；則為被告所否認，並抗辯：被
    告就本件車禍之發生，並無過失，本件車禍係因原告未注意車前狀況、超速及違
    反交通號誌所致云云。是本件依兩造之書狀往來，以及於言詞辯論期日所為之整
    理協議簡化爭點，確認兩造爭執之爭點，即在於：
（一）被告是否過失傷害原告之身體？
（二）被告若構成侵權行為，原告所受損害為多少？
（三）原告就損害之發生，是否與有過失？
五、關於本件之爭點，分述如下：
（一）被告是否過失傷害原告之身體：
  １、按汽車行駛時，駕駛人應注意車前狀況並隨時採取必要之安全措施，道路交通
      安全規則第九十四條第三項定有明文。經查，本件車禍事發當時，天候晴朗、
      、路面乾燥、視距良好，並無不能注意之情形，有道路交通事故調查報告表附
      於台灣高等法院九十二年度交上易字第五七八號刑事卷宗，經本院查閱屬實。
      而據被告於事發當日即九十一年七月三十一日交通事故談話記錄表及同年十二
      月二十四日警局詢問中供稱：當時伊是駕駛營業小客車行駛於敦化南路一段一
      百八十七巷跨越敦化南路欲往敦化南路一段一百九十巷之方向（東往西方向）
      時，事發前本在敦化南路一段一百八十七巷口等紅燈，後來看見燈號變綠燈，
      就啟動車子往敦化南路一段一百九十巷行駛，當快到一百九十巷口，近敦化南
      路北往南方向慢車道附近，即發現原告所騎乘重型機車行駛於敦化南路北往南
      方向慢車道，當時伊見狀就要加速閃避，但結果還是來不及，以致原告機車撞
      及所駕駛車輛之右後車尾及燈殼等語。另被告於九十二年十月一日，本院九十
      二年交易字第三八○號刑事案件審理時，對車禍經過復自承：當行經交岔路口
      見到原告機車時，遂趕快加油以圖閃避，但仍然發生碰撞等語。又原告於九十
      一年十二月二十四日之警局詢問陳述車禍發生之經過時，陳稱：伊騎乘機車行
      駛在敦化南路慢車道往南方向行駛，在到達敦化南路一段一百九十巷口時，當
      時係綠燈要通過該路口時，突然有一輛計程車出現並撞到伊騎乘之機車等語。
      此均經本院調閱該刑事卷宗，查核屬實。又本件車禍發生後，原告所騎乘機車
      倒地後，在敦化南路由北向南車道上留有長約一點六公尺之機車刮地痕及一點
      一公尺之煞車痕，而被告車輛最終停止位置距離撞擊點，則尚有一段距離，另
      原告機車之左側車身有輕微擦地痕，被告車輛則係右後葉子板微凹、右後燈罩
      部分破裂之車損情況，此均有道路交通事故調查報告表之現場圖及補充資料表
      附於上開刑事卷宗可參。故從雙方所陳述之行車動向及車損情況，堪認當被告
      行經上開交岔路口時，雖注意到原告機車之車前狀況，並未以煞停之方式，採
      取必要之安全措施，反而加速通過，以致原告遇此突發狀況，雙方均煞閃不及
      發生擦撞，足認被告當時並未採取必要之安全措施。參以，被告就本件車禍所
      致原告受有前開傷害，業經臺灣高等法院以九十二年度交上易字第五七八號刑
      事判決，以被告觸犯刑法第二百八十四條第二項前段之業務過失致人受傷罪，
      判處有期徒刑三月確定。則原告主張因被告之過失，致發生本件車禍，使原告
      受有前開傷害，被告應依侵權行為之法律關係，對於原告負擔損害賠償責任，
      即屬有據。
  ２、又原告主張被告除有未注意車前狀況之過失外，更有超速、闖紅燈之過失云云
      ，惟為被告所否認，自應由原告依民事訴訟法第二百七十七條關於舉證責任分
      配之規定，就被告有超速、闖紅燈之有利於己之事實，負舉證之責任。然原告
      就此部分，並未提出任何證據以供審酌。至前開刑事案件雖經檢察官將本件車
      禍送請臺北市車輛行車事故鑑定委員會鑑定，結果認為兩造均有違反號誌管制
      之可能，有該委員會九十二年四月二日北鑑審字第○九二三○○七二七○○號
      函覆鑑定意見書附於該刑事卷宗可稽（見該偵查卷第四一頁至第四五頁）。但
      上開鑑定意見僅認為兩造均有違反號誌管制之可能，並無法明確認定何人確實
      有闖紅燈之情事，尚不足以據為證明被告或原告有違反號誌管制之事實。故原
      告主張被告就本件車禍，另有超速、闖紅燈之過失，尚不足取。
（二）被告若構成侵權行為，原告所受損害為多少：
      依民法第一百八十四條第一項前段規定，因過失不法侵害他人之權利者，負損
      害賠償責任。又民法第二百一十三條第一項前段規定，負損害賠償責任者，除
      法律另有規定或契約另有訂定外，應回復他方損害發生前之原狀。本件原告因
      被告之前述侵權行為，致受有下巴開放性撕裂傷八公分、合併上下顎骨骨折、
      牙齒脫落四顆、雙側顴骨骨折等傷害，而至台大醫院接受治療，原告自得依上
      開規定請求損害賠償。茲就原告主張之損害，分別審酌如下：
  １、醫療費用支出：
      原告主張其因被告之過失傷害行為，在台大醫院接受治療，已支出扣除全民健
      康保險後之醫療費用，為六萬四千六百七十二元，並提出台大醫院醫療費用收
      據十四份，診斷證明書一份在卷足證，亦為被告所不爭執。是本院審酌上開醫
      療費用收據，乃原告因本件車禍所受下巴開放性撕裂傷八公分、合併上下顎骨
      骨折、牙齒脫落四顆、雙側顴骨骨折等傷害，分別於九十一年七月三十一日至
      同年八月十九日，至台大醫院住院治療，和自同年八月二十八日、同年九月四
      日、十四日、同年十月五日、十九日、二十三日、同年十一月三十日、同年十
      二月三日、九十二年一月四日、二十二日、同年二月二十一日、同年七月十八
      日，至台大醫院之牙科等接受治療所實際支出之費用，均屬必要之醫療費用，
      應予准許。
  ２、另原告主張其所受之前開傷害，經醫師診斷尚須接受進一步各類手術部分費用
      ，包括正顎手術費用需二十萬元，牙齒矯正費用需十萬元，植牙手術費用需三
      十二萬元及整型手術費用三十萬元，合計費用九十二萬元等語。但為被告所否
      認。然查，原告就此部分並未提出相關證據，以證明有支出上開費用之必要，
      且原告亦未提出相關單據，以供本院審酌，況原告尚未進行前揭手術，尚無支
      出此部分之醫療費用，該損害尚未發生。故原告此部分之請求，自不應准許。
（三）原告就損害之發生，是否與有過失：
  １、就此部分，被告抗辯稱原告就本件車禍之發生，應有未注意車前狀況、違反號
      誌管制及超速之情形云云，然為原告所否認，自應由被告就此有利於己之事實
      ，負舉證之責任。而依道路交通安全規則第二條第一項第一款規定，該規則所
      指汽車包括機器腳踏車在內。則依前揭道路交通安全規則第九十四條第三項規
      定，原告騎乘機車行駛時，亦應注意車前狀況並隨時採取必要之安全措施。但
      查，本件肇事路地點快慢車道共有十個車道，此有到肇事現場處理本件車禍事
      故之臺北市政府警察局大安分局交通分隊警員鄭明勇在前開刑事案件審理時到
      庭證述明確，則該交岔路口視野寬廣，並無不能注意之情形。然原告在前揭警
      局詢問時陳述：「（警員問：當時營小客車行駛之方向為何？）當時事情發生
      的太突然，我沒有注意到。--當時之車速僅約十八至十九公里。」則以原告自
      稱當時之行車速度，其對於車前狀況應可及時反應，並採取必要之安全措施。
      惟依原告上開陳述，原告就本件車禍之發生，竟稱事出突發以致閃避不及而發
      生擦撞，堪認原告騎乘機車時，並未注意車前狀況，則其對本件車禍之發生，
      亦有過失責任。至前開鑑定結果雖認為兩造均有違反號誌管制之可能，惟該鑑
      定結果尚不足以據為證明兩造有違反號誌管制之事實，已如前述。此外，被告
      始終不能提出其他證據，以證明原告確有違反號誌管制及超速之事實。則被告
      抗辯原告就本件車禍之發生，有違反號誌管制及超速之情形，殊不足取。
  ２、另依民法第二百一十七條第一項規定，損害之發生或擴大，被害人與有過失者
      ，法院得減輕賠償金額，或免除之。本件兩造均有未注意車前狀況之過失，致
      發生本件車禍，使原告受有前開傷害，已如前述。則本院斟酌兩造之過失程度
      ，認原告與被告之責任比例，應各為二分之一。故原告所受前開六萬四千六百
      七十二元之損害，依民法第二百一十七條第一項規定，減輕被告賠償二分之一
      金額，被告應賠償原告三萬二千三百三十六元。
六、綜前論述，原告因本件車禍所受之前開傷害，得請求被告賠償之損害，為三萬二
    千三百三十六元。另按，給付無確定期限者，債務人於債權人得請求給付時，經
    其催告而未為給付，自受催告時起，負遲延責任。又遲延之債務，以支付金錢為
    標的者，債權人得請求依法定利率計算之遲延利息。至應付利息之債務，其利率
    未經約定，亦無法律可據者，週年利率為百分之五。民法第二百二十九條第二項
    前段、第二百三十三條第一項前段、第二百零三條復分別定有明文。本件原告對
    於被告之損害賠償請求權，並未約定遲延利息之利率，亦未約定給付之期限，係
    屬於未定有給付期限之金錢債權；揆諸前述民法第二百二十九條第二項前段、第
    二百三十三第一項前段、第二百零三條之規定，原告主張被告應自起訴狀繕本送
    達被告之翌日，即九十二年八月七日起，就上開款項負擔按年息百分之五計算之
    法定遲延利息，亦屬有據。故原告請求被告給付三萬二千三百三十六元，及自九
    十二年八月七日起至清償日止，按年息百分之五計算之利息之範圍內，洵屬有據
    ，應予准許。逾此部分之請求，為無理由，不應准許。
七、另本判決主文第一項所命被告給付原告之金額，未逾五十萬元，依民事訴訟法第
    三百八十九條第一項第五款之規定，應依職權宣告假執行。又被告陳明願供擔保
    後，請准宣告免為假執行，核無不合，爰酌定相當之擔保金額，予以准許。至原
    告其餘之訴既經駁回，其該部分假執行之聲請，因訴之駁回而失所附麗，不應准
    許。
八、本件事證已臻明確，兩造其餘主張、陳述及所提證據，經審酌與本院前揭判斷不
    生影響，毋庸再予審酌，併此敘明。
九、據上論結，原告之訴為一部有理由，一部無理由，依民事訴訟法第七十九條、第
    三百八十九條第一項第五款、第三百九十二條第二項，判決如主文。
中　　　華　　　民　　　國　　九十三　　年　　　三　　　月　　三十一　　日
   　　　　　　　　　　          民事第六庭法　　　官  姜悌文
右為正本係照原本作成
如對本判決上訴，須於判決送達後廿日內向本院提出上訴狀，並依上訴利益繳納上訴
費。
中　　　華　　　民　　　國　　九十三　　年　　　三　　　月　　三十一　　日
                                           法院書記官　陳鳳瀴
